臺灣高雄地方法院刑事判決　　　　　　 94年度交易字第398號
公　訴　人　臺灣高雄地方法院檢察署檢察官
被　　　告　甲○○
上列被告因過失傷害案件，經檢察官聲請簡易判決處刑（94年度
偵字第15281 號），本院受理後（94年度交簡字第2908號），改
依通常程序審理，判決如下：
    主  文
本件公訴不受理。
    理  由
一、公訴意旨略以：被告甲○○於民國94年2 月20日21時36分許
    ，駕駛9B-4557 號自用小客車沿高雄縣岡山鎮○○路由北向
    南行駛，於行經該路段269 號前時，原應注意遵守「行車速
    度，依標誌或標線之規定」及「汽車行駛時，駕駛人應注意
    車前狀況，並隨時採取必要之安全措施」之交通安全規定，
    當時又無不能注意之情形，竟疏未注意，於該速限為60公里
    之路段，以時速70公里之超速行駛，致與當時違規於劃有分
    向限制線路段侵入來車道被害人周建銓所駕駛之重型機車發
    生碰撞事故（車牌號碼為H7Q- 172號）。被害人周建銓因而
    受有頭部外傷併顱內出血及右側顱骨缺損等於身體重大難治
    之重傷害，因認被告涉有刑法第284 條第1 項後段之過失致
    重傷害罪嫌等語。
二、按起訴之程序違背規定回者，法院應諭知不受理之判決，刑
    事訴訟法第303 條第1 款定有明文。而本件被告甲○○因過
    失致重傷案件，經檢察官提起公訴，認被告係犯刑法第284
    條第1 項後段之過失致重傷罪，依同法第287 條前段之規定
    均須告訴乃論。
三、經查：
（一）被害人周建詮之母張碧娥於94年4 月4 日具狀向臺灣高雄
      地方法院檢察署提出告訴時，即已於告訴狀載明被害人「
      受傷住在加護病房24日，重度婚迷，毫無意識，癱瘓在床
      上，大小便失禁，至今無法言語」等語，且係以自己名義
      提起告訴，此有告訴狀可稽，告訴人張碧娥亦於本院訊問
      時自承其提出告訴時，被害人周建詮尚在昏迷狀態，足認
      張碧娥係以自己名義為告訴人提出告訴，而非以告訴代理
      人身分代理被害人周建詮提出告訴甚明。
（二）按犯罪之被害人，得為告訴；而被害人之法定代理人或配
      偶，亦得獨立告訴，刑事訴訟法第232 條、第233 條第1
      項分別定有明文。本件告訴人張碧娥雖係被害人周建詮之
      母，惟被害人周建詮係72年8 月11日生，為年滿二十歲之
      成年人，而本件復無被害人周建詮受禁治產宣告之證據，
      故告訴人張碧娥雖係被害人周建詮之直系血親，惟已非被
      害人周建詮之法定代理人，且本件亦非屬刑事訴訟法第
      235 條之案件，已成年之被害人周建詮之母張碧娥依法自
      無獨立告訴權。
（三）雖告訴人張碧娥於本院訊問時主張被害人周建詮有委任其
      代為提出告訴云云，惟遍查全卷，於告訴人張碧娥在94年
      4 月4 日以告訴狀提出告訴後，告訴人張碧娥僅於94年6
      月18日警詢時陳稱：「（問：你是否代周建詳具狀向臺灣
      高雄地方法院檢察署控告甲○○涉嫌過失傷害案？）是我
      委託葉天來律師具狀向臺灣高雄地方法院檢察署，對蘇彰
      提出傷害告訴。」、「我兒子身體多處受傷，至今意識尚
      未很清醒…。」亦足認告訴人張碧娥係以自己名義委任葉
      天來律師提出告訴。且除此之外，更別無其他告訴人張碧
      娥有受被害人周建詮委任提出告訴之證據，足見告訴人張
      碧娥並無代理周建詮提出告訴之舉。
（四）又按告訴、告發，應以書狀或言詞向檢察官或司法警察官
      為之；其以言詞為之者，應製作筆錄；告訴，得委任代理
      人行之。但檢察官或司法警察官認為必要時，得命本人到
      場；前項委任應提出委任書狀於檢察官或司法警察官，並
      準用第二十八條及第三十二條之規定。刑事訴訟法第242
      條第1 項前段、第236 條之1 固分別定有明文。告訴人張
      碧娥主張其受被害人周建詮之委任而代為提出告訴，並於
      94年12月16日檢具委託書一紙提出於本院，然依前揭說明
      ，委任代理人提出告訴，須提出委任書向檢察官或司法警
      察官為之，被害人及本件告訴人提出委託書於本院，於法
      有所不合，自不生委任代理告訴之效力。
（五）綜上所述，本件告訴人張碧娥並無獨立告訴權，已如前述
      ，且本件亦未經檢察官指定其為代行告訴人，則告訴人張
      碧娥以自己名義提起本件告訴，其告訴自非合法。而公訴
      人據此聲請簡易判決處刑，視為提起公訴，其起訴之程序
      自有不備，且非屬可補正事項，爰亦不經言詞辯論，逕為
      諭知不受理之判決。
據上論斷，應依刑事訴訟法第452 條、第303 條第1 款、第307
條，判決如主文。
中　　華　　民　　國　　94　　年　　12　　月　　21　　日
　　　　　　　　　刑事第九庭　審判長法官   張世賢
                                    法官   陳建和
                                    法官   王啟明
以上正本證明與原本無異。
如不服本判決，應於收受送達後10日內向本院提出上訴書狀。
中　　華　　民　　國　　94　　年　　12　　月　　23　　日
　　　　　　　　　　　　　　       書記官  陳心儀
